【裁判字號】    92,易,53
【裁判日期】    920430
【裁判案由】    傷害等
【裁判全文】
臺灣屏東地方法院刑事判決                            九十二年度易字第五三號
    公  訴  人  臺灣屏東地方法院檢察署檢察官
    被      告  乙○○
    選任辯護人  高金印
    被      告  丁○○
右列被告等因傷害等案件，經檢察官提起公訴（九十一年度偵字第二八七０、第二九
五四號、第二九五五號），本院判決如左：
     主  文
乙○○行使偽造私文書，足以生損害於他人，處有期徒刑壹年陸月，卷附房屋租賃契
約書房屋收付款明細欄第六欄中偽造之「庚○○」署押壹枚沒收。
乙○○、丁○○被訴傷害部分公訴不受理。
     事  實
一、緣乙○○於民國九十年十一月十五日，向己○○、庚○○母子承租門牌號碼屏東
    市○○路一六七號房屋，供其與友人丁○○合夥經營「十六街景餐飲店」之用，
    雙方約明租期自九十年十一月十五日起至九十三年十一月十五日止，押租金新台
    幣（下同）一萬五千元、於訂約時即時給付，租金每月一期、每期二萬五千元、
    於每月十六日前給付，由丁○○為連帶保證人，並簽立房屋租賃契約書以為憑證
    ，嗣於九十一年四月十六日，庚○○依約向乙○○收取第六期租金時，因乙○○
    僅交付部分租金六千三百元，尚欠一萬八千七百元，引致雙方不快，庚○○乃意
    欲終止租約，詎乙○○不思循合法途徑，弭平雙方爭執，竟基於行使偽造私文書
    之犯意，於九十一年四月十六日起至同年五月二十一日上午十一時許前之某時許
    ，在不詳處所，在上開契約書封面內頁「房租收付款明細欄」第六欄中，偽填「
    九十一年四月十六日起至五月十六日止、二萬五千元正」等字樣，並於其下偽造
    「庚○○」之署押一枚，表示庚○○已收取九十一年四月十六日起至同年五月十
    六日止即第六期之租金二萬五千元之意，足以生損害於庚○○，並於九十一年五
    月二十一日上午十一時許，雙方在上址再起爭執，而屏東縣警察局屏東分局民生
    派出所警員丙○○、甲○○據報趕至調停之際，持以行使向警員甲○○表示庚○○確已收受前述租金之意，旋為庚○○所當場發覺，而悉上情。
二、案經庚○○訴請臺灣屏東地方法院檢察署檢察官偵查起訴。
     理  由
壹、有罪部分：
一、右揭事實，訊據被告乙○○於警、偵訊及本院審理時，固坦承有向庚○○母子承
    租前開房屋，及曾持前述契約書之內容，向警員甲○○表示庚○○已依約收取第
    六期租金等事實不諱，惟矢口否認有何行使偽造私文書之情事，於警偵訊時辯稱
    ：伊已依約全額繳付第六期之租金，並當場親見庚○○簽名立據，該簽名非伊所
    偽造云云；嗣於本院審理時辯稱：簽名是何人所簽，伊並不知情，但非伊所偽造
    云云。經查，前開遭被告冒名偽造私文書等情，業據告訴人庚○○於警、偵訊及
    本院調查時指述甚詳，並有房屋租賃契約書一份附卷可佐，且該契約書封面內頁
    「房租收付款明細欄」第六欄中「庚○○」之署押一枚，經本院送請法務部調查
    局鑑定結果，認確與告訴人庚○○之字跡筆畫特徵不同，有該局九十二年四月一
    日調科貳字第０九二０００六八０六０號鑑定通知書一紙附卷可稽，足證告訴人
    庚○○前開指述確與事實相符，應可採為被告論罪科刑之依據。被告雖以前詞置
    辯，並舉上揭鑑定結果，亦認該偽造之字跡無法確認與其字跡相符，為其佐證，
    然該偽造之「庚○○」署押之所以未能確認為被告乙○○所為，乃因該偽造之署
    押，係書寫者刻意擷取真跡之形貌照寫，書寫者之慣常筆法未能顯現於該仿寫之
    字跡中，因而無法與本院當庭命被告乙○○書寫之字跡鑑定比較，此觀該鑑定通
    知書之內容自明，自無從以此即認該偽造之署押非被告所為，而卷附之房屋租賃
    契約書係由被告乙○○所收執保管，為被告乙○○所供承不諱，且該契約書係被
    告乙○○與告訴人庚○○、己○○間租賃關係之憑證，其內之「房租收付款明細
    欄」更係被告乙○○已否繳納租金之證明，與第三人顯然無關，第三人自無予以
    偽造之動機及可能，當係被告乙○○所偽造無訛。況被告乙○○先辯稱：該簽名
    係伊親見庚○○所簽云云、繼則辯稱：伊不知何人所簽云云，前後不一，苟非情
    虛，何致如此，足見其辯稱：並未偽造庚○○署押云云，要乃推諉，不可採信。
    又被告乙○○曾持該偽造之內容，向警員甲○○行使主張告訴人庚○○已依約收
    取前述租金一節，為被告乙○○所自承在卷，核與證人丙○○、甲○○於本院調
    查時之證述相符，足堪採信，是被告復有行使偽造私文書之行為，亦堪認定。綜
    上，本案事證明確，被告乙○○行使偽造私文書之犯行洵堪認定。
二、查卷附房屋租賃契約書封面內頁「房租收付款明細欄」，乃出租人、承租人收付
    款之證明，具收據之性質，是被告乙○○在其中第六欄偽造告訴人庚○○已收取
    第六期租金之內容，並持以向證人甲○○行使主張，核其所為係犯刑法第二百十
    六條、第二百十條行使偽造私文書罪，公訴意旨漏未斟酌上情，而認被告乙○○
    係犯同法第二百十七條偽造署押罪，尚有未洽，惟其基本事實同一，本院自應予
    以審理，並變更其起訴法條。被告乙○○偽造署押為偽造私文書之階段行為，不
    另論偽造署押罪；又其偽造私文書之低度行為為其後行使偽造私文書之高度行為
    所吸收，亦不另論罪。公訴人雖未就被告行使偽造私文書部分提起公訴，惟此部
    分核與已起訴之部分為實質上一罪之關係，為起訴效力所及，本院自應併予審究
    。爰審酌被告乙○○犯罪後，飾詞否認犯行，浪費訴訟資源甚鉅，於本院特定調
    查期日，費心勸諭雙方止爭息訟，經雙方同意彼此相互撤回告訴（被告乙○○、
    丁○○另告訴告訴人三人涉嫌傷害等案件，由本院敬股另以九十一年度易字第一
    二二八號審理中），告訴人己○○、庚○○、戊○○並因此當庭先行聲明撤回其
    等告訴後，竟託詞藉故拒不履行，並唆使被告丁○○為同一舉止（見本院九十一
    年度易字第一二二八號刑事案件九十二年四月十六日、四月二十五日訊問筆錄）
    ，使告訴人等至今猶受刑罰訴追之疑懼，惶惶不可終日，毫無訴訟誠信、法治觀
    念，不宜輕縱，及其至今未予告訴人庚○○為任何形式之賠償，犯罪手段、動機
    等一切情狀，量處如主文所示之刑，資以懲戒。至卷附房屋租賃契約書房屋收付
    款明細欄第六欄中偽造之「庚○○」署押一枚，應依刑法第二百十九條規定宣告
    沒收。
貳、公訴不受理部分：
一、公訴意旨略以：被告乙○○因見告訴人己○○要求告訴人戊○○攜前述租賃契約
    書至對面超商影印，為予搶回，竟基於傷害之故意，與戊○○互抓及毆打，致戊○○受有頭痛、胸痛、右上臂一Ｘ四公分瘀血、左上臂二Ｘ三公分瘀血等傷害，
    被告丁○○在旁見狀，亦基於傷害之故意，出手與己○○互抓及毆打，致使己○○受有右上臂一Ｘ四公分瘀血之傷害。
二、按告訴乃論之罪，告訴人於第一審辯論終結前，得撤回其告訴；又告訴經撤回者
    ，法院應諭知不受理之判決，並得不經言詞辯論為之，刑事訴訟法第二百三十八
    條第一項，及第三百零三條第三款及第三百零七條分別定有明文。
三、查本件告訴人戊○○、己○○告訴被告乙○○、丁○○傷害案件，經檢察官提起
    公訴，認被告二人均係犯刑法第二百七十七條第一項之傷害罪，依同法第二百八
    十七條前段之規定，須告訴乃論。茲據告訴人戊○○、己○○於九十二年三月七
    日當庭聲明撤回其等告訴，揆諸前開說明，爰為不受理判決之諭知，並就被告丁○○部分不經言詞之辯論。
據上論斷，應依刑事訴訟法第二百九十九條第一項前段、第三百條、第三百零三條第
三款、第三百零七條，刑法第二百十六條、第二百十條、第二百十九條，判決如主文
。
本案經檢察官何克昌到庭執行職務。
中      華      民      國      九十二      年      四    月    三十    日
                                      臺灣屏東地方法院刑事第一庭
                                          審判長法  官  潘正屏
                                                法  官  包梅真
                                                法  官  林世民
右正本證明與原本無異。
如不服本判決應於收受本判決後送達後十日內向本院提出上訴書狀，其未敘述上訴理
由者，並得於提起上訴後十日內向本院補提理由書狀（均須按他造當事人之人數附繕
本 ）「切勿逕送上級法院」
                                                書記官  薛慧茹
中      華      民      國      九十二      年      四    月    三十    日
附錄論罪科刑法條：
中華民國刑法第二百十條
偽造、變造私文書，足以生損害於公眾或他人者，處五年以下有期徒刑。
中華民國刑法第二百一十六條
行使第二百十條至第二百十五條之文書者，依偽造、變造文書或登載不實事項或使登
載不實事項之規定處斷。


司法院資訊處製作；財團法人民間司法改革基金會備份。
